臺北高等行政法院判決
　　　　　　　　　　　　　　　92年度訴字第4921號
　　　　　　　　　　　　　　　.
原　　　告　山林營造股份有限公司
代　表　人　甲○○
被　　　告　財政部臺灣省北區國稅局
代　表　人　許虞哲（局長）
訴訟代理人　乙○○
上列當事人間因營利事業所得稅事件，原告不服財政部中華民國
92年10月 1日台財訴字第0920047889號訴願決定，提起行政訴訟
。本院判決如下：
    主  文
原告之訴駁回。
訴訟費用由原告負擔。
    事  實
一、事實概要：原告85年度營利事業所得稅結算申報，列報營業
    成本新台幣（下同）27,625,389元、營業費用4,814,928元
    、全年所得額11,257元，被告所屬淡水稽徵所原查以其未提
    示外包合約書供核，致攸關營業成本之轉包方式及材料耗用
    無法查核等由，乃依所得稅法第83條第1項規定，按同業利
    潤標準（行業標準代號：4501－11，土木包工業，毛利率
    21% ）核定營業成本為25,601,292元，營業費用部分按帳證
    查核認定為3,843,092元，全年所得核定為3,007,370元，補
    徵稅額737,446元。原告不服，申經復查結果，未獲准變更
    ，提起訴願，亦遭決定駁回，遂向本院提起行政訴訟。經本
    院89 年度訴字第2749號判決將訴願決定撤銷，著由訴願決
    定機關另為適當之決定。嗣經訴願機關財政部重核結果，將
    原處分（復查決定）撤銷，責由被告另為處分，被告遂依撤
    銷意旨重核結果，准予追認折舊175,449元，變更核定全年
    所得額為2,831,921元，其餘維持原核定。原告仍不服，就
    營業成本部分提起訴願，遭決定駁回，遂向本院提起行政訴
    訟。
二、兩造聲明：
　(一)原告聲明：
    1.訴願決定、重核復查決定均撤銷。
    2.訴訟費用由被告負擔。
　(二)被告聲明：
    1.駁回原告之訴。
    2.訴訟費用由原告負擔。
三、兩造爭點：原告系爭年度工程外包成本占營業總成本57.5%
              ，是否可不提示外包工程合約即得勾稽各工程成
              本？
　(一)原告主張之理由：
    營造業之下包工頭，通常為口嚼檳榔之大老粗，一般均係以
    開立簡單之估價單及發票作為交易憑證，訂定外包合約與否
    為雙方之決定，而下包多屬知識水準不高之工頭，認為只要
    把工作做好而無簽訂合約之必要，故原告無法提示外包合約
    書供核。又被告答辯略謂原告系爭年度有10件工程外包，卻
    僅提示6份外包合約書，致合約記載工程範圍不詳云云，惟
    查該10件外包工程，部分僅以口頭約定，並未訂立合約，而
    其他部分亦僅將工資部分外包，惟工程材料仍均由原告負擔
    ；退步言，縱係原告誤列會計科目，亦不能因會計科目誤列
    而不予以承認確有支付之事實，是被告按同業利潤標準核定
    營業成本，與事實不合。
  (二)被告答辯之理由：
    1.按「稽徵機關進行調查或復查時，納稅義務人應提示有關
      各種證明所得額之帳簿、文據；其未提示者，稽徵機關得
      依查得之資料或同業利潤標準，核定其所得額。」、「本
      法第83條所稱之帳簿文據，其關係所得額之一部或關係課
      稅年度中某一期間之所得額，而納稅義務人未能提示者，
      稽徵機關得就該部分依查得之資料或同業利潤標準核定其
      所得額。」，分別為所得稅法第83條第 1項及同法施行細
      則第81條第 1項所明定。而所謂未提示，兼指帳簿文據全
      部未提示，或雖提示而有不完全，不健全或不相符者均有
      其適用，行政法院（現改制為最高行政法院）著有61年度
      判字第198號判例可資參照。
    2.本件原告85年度營利事業所得稅結算申報，列報營業成本
      27,625,389元，被告淡水稽徵所原核定以其未提示工程外
      包合約書供核，轉包方式及材料耗用無法查核，乃按同業
      利潤標準核定其營業成本為25,601,292元，原告不服，主
      張原核定按同業利潤標準核定營業成本，與事實不符云云
      ，申經復查決定以其當年度申報營業成本計有永和市公所
      國父紀念館等10個工程，各工程均有外包費用，合計金額
      16,405,215元，惟於復查時，僅提示 6份外包合約書，且
      未詳載工程範圍及供給材料情形，無從判別其外包方式並
      核算材料耗用，致營業成本無法勾稽查核等由，復查決定
      乃維持原核定。嗣訴願決定撤銷重核時，經就原告提示帳
      簿憑證及成本報表查核結果略以原列報營業費用項下機器
      設備折舊447,644元依其性質轉正營業成本認列，調整申
      報營業成本為28,073,033元，而工程成本分析表本期工程
      成本27,625,389元計含有材料9,298,573元、人工
       17,758,406元及費用568,410元，其中人工部分包括外包
      工程 15,886,366元及直接人工1,872,040元，外包成本比
      例佔總成本 57.5%，而原告仍未提示外包合約書供核，致
      無從查核其外包方式及材料耗用，且材料耗用明細表各工
      程材料耗用數量與實際材料耗用表耗用數量不符，致營業
      成本仍無法勾稽查核，原核定按同業利潤標準核定其營業
      成本為25,601,292元，並無不合，重核復查決定乃維持原
      核定。
    3.茲原告起訴意旨略謂營造業之下包工頭，通常為口嚼檳榔
      之大老粗，一般交易均為簡單之估價單並開立發票即為交
      易事實，訂定外包合約與否為雙方之決定，而下包多屬知
      識水準不高之工頭，認為只要把工作做好，並無簽訂合約
      之必要云云。經查本件原告於原核定階段所提供之工程成
      本表，其當年度計承包永和市公所國父紀念館等10個工程
      ，各工程均有外包費用，合計金額16,408,215元，另直接
      人工1,353,191元，而於訴願決定撤銷重核時，所提供之
      工程成本表，其中外包費用為15,886,366元、直接人工
       1,872,040元，兩者並不一致，且原告仍未提示相關外包
      工程合約或估價單供核，致無從按工程別查核各工程成本
      ，被告重核復查決定乃維持原核定按同業利潤標準核定其
      營業成本，並無違誤。
    理  由
一、本件起訴時被告之代表人為林吉昌，嗣於本件訴訟程序進行
    中變更為許虞哲，茲由其聲明承受訴訟，核無不合，應予准
    許，合先敘明。
二、按「稽徵機關進行調查或復查時，納稅義務人應提示有關各
    種證明所得額之帳簿、文據；其未提示者，稽徵機關得依查
    得之資料或同業利潤標準，核定其所得額。」、「本法第83
    條所稱之帳簿文據，其關係所得額之一部或關係課稅年度中
    某一期間之所得額，而納稅義務人未能提示者，稽徵機關得
    就該部分依查得資料或同業利潤標準核定其所得額。」，所
    得稅法第83條第1項、同法施行細則第81條定有明文。而其
    所謂未提示，兼指帳簿文據全部未提示，或雖提示而有不完
    全、不健全或不相符者之情形，亦有行政法院61年度判字第
    168號判例可資參照。
三、按當事人主張事實，須負舉證責任，倘其所提出之證據，不
    足為主張事實之證明，自不能認其主張之事實為真實。行政
    法院39年判字第 2號著有判例。本件原告85年度營利事業所
    得稅結算申報，列報營業成本27,625,389元，原告對被告重
    核復查決定仍維持其所屬淡水稽徵所初查，即按同業利潤標
    準核定營業成本為25,601,292元部分不服，有原告85年度營
    利事業所得稅結算申報書等影本附於原處分卷可稽。原告雖
    主張營造業下包不以簽訂合約為必要云云，惟查原告本期工
    程成本中外包成本比例佔總成本之57.5%，本期10個工程皆
    有外包費用，卻僅提示其中6份外包合約書，本無從按工程
    別查核各工程成本，自有可議；且所提外包合約並未詳細記
    載工程範圍及材料供應、耗用等情形，本無從據以勾稽查對
    ，參以其於本件重核時，所提之工程成本分析表所載外包費
    用為15,886,366元，直接人工則為1,872,040元，與系爭年
    度10個工程外包費用合計金額16,408,215元不同，是其工程
    成本分析表各工程材料耗用數量顯有與實際材料耗用數量不
    符之情形，堪以確定，則原告自應就系爭外包工程提出相關
    帳簿憑證文據，甚為灼然。然查原告空言主張，卻迄未提出
    積極證據以實其說，徵之前開判例，自難謂其已盡舉證責任
    ，所言殊難採信。故被告以原告未提示相關外包工程合約或
    估價單暨帳證，遂按同業利潤標準（行業標準代號：4501－
    11，毛利率21%）核定營業成本，即非無據。從而本件被告
    所為處分，揆諸首揭法條規定及判例，並無違誤，訴願決定
    予以維持，亦無不合，原告徒執前詞，聲請撤銷，為無理由
    ，應予駁回。
據上論結，本件原告之訴為無理由，依行政訴訟法第98條第3項
前段，判決如主文。
中    華    民    國    94    年    1    月    27     日
                    第二庭審判長  法    官  鄭忠仁
                                  法    官  楊莉莉
                                  法    官  林育如
上為正本係照原本作成。
如不服本判決，應於送達後20日內，向本院提出上訴狀並表明上
訴理由，如於本判決宣示後送達前提起上訴者，應於判決送達後
20日內補提上訴理由書（須按他造人數附繕本）。
中    華    民    國    94    年    1    月    27     日
   　　　　　　　　　　　　　　   書 記 官　林惠堉
